【裁判字號】    97,交聲,2215
【裁判日期】    971111
【裁判案由】    聲明異議
【裁判全文】
臺灣高雄地方法院交通事件裁定        97年度交聲字第2215號
    原處分機關  高雄市政府交通局
    異  議  人
    即受處分人  甲○○
上列異議人因違反道路交通管理處罰條例案件，對於高雄市政府
交通局於民國97年9 月5 日所為之裁處（高市交裁字第裁32-B00
000000號），聲明異議，本院裁定如下：
    主  文
異議駁回。
    理  由
一、原處分意旨略以：異議人即受處分人於民國97年8 月1 日23
    時23分許，騎乘車號YFK-031 號機車（下稱本件機車），在
    高雄市○○路與中華路口，因在有燈光號誌管制之交岔路口
    闖紅燈之違規，經舉發後原處分機關裁處罰鍰新台幣（下同
    ）1,800 元，並記違規點數3 點等語。
二、異議意旨略以：異議人甲○○於上開時間騎乘本件機車行經
    上開路段時，係於綠燈亮後尾隨舉發員警所騎之機車通過該
    路口，嗣後始超越員警之機車，顯見異議人並無闖紅燈之違
    規，爰聲請撤銷原處分云云。
三、按汽車駕駛人，行經有燈光號誌管制之交岔路口闖紅燈者，
    處新臺幣1 千8 百元以上5 千4 百元以下罰鍰；汽車駕駛人
    有第53條情形者，記違規點數三點，道路交通管理處罰條例
    第53條第1 項、第63條第1 項第3 款分別定有明文。
四、本件異議人甲○○固坦承有於上開時間騎乘本件機車行經上
    開路段之事實，惟矢口否認有何闖紅燈之違規，而以前詞置
    辯。經查：異議人騎乘本件機車於上開時、地闖紅燈乙節，
    業經證人即舉發本件違規之警員李彥達到庭結證稱：當時我
    在值勤，異議人騎本件機車由大順路東向西行駛至中華一路
    口時，大順路東西向是紅燈，我們機車停等於異議人之機車
    後方，當南北向之中華一路號誌轉紅燈時，該處北向南方向
    會出現紅燈左轉大順路之號誌5 秒，此時東西向之大順路仍
    屬紅燈，異議人誤以為是綠燈就闖越該交岔口等語（見本院
    卷第19、31頁）。證人李彥達係就案發當日親身經歷之舉發
    經過作證，所證內容，就其目擊異議人違規情節及舉發經過
    敘述詳確，並無瑕疵，顯非一般憑空捏造證詞可擬，且衡情
    證人李彥達為高雄市政府警察局鼓山分局龍華派出所之警員
    ，僅係於依法執行勤務時，適時發現異議人騎乘本件機車在
    交岔路口闖紅燈之違規而舉發，其與異議人素不相識，復無
    怨隙，應無甘冒觸犯偽證之罪責，故意構詞誣陷異議人之必
    要，茍無其他積極證據可佐，已難認其有何濫行舉發違規之
    情形，證人李彥達上開所述應可採信，此外，復有證人李彥
    達當庭提出現場照片2 張在卷可查（見本院卷第34、35頁）
    。另依道路交通管理處罰條例科處行政罰事件，依據公法爭
    議之舉證責任分配法則，固應先由行政機關就其業已履踐相
    關正當法律程式，以及人民應受處罰之客觀違反法令行為，
    負證明之責，受處罰人就行政機關已為相當證明之前開事項
    ，若主張欠缺主觀歸責條件或為其他抗辯，亦須就其所辯提
    出反證。惟行政機關對於前開應為舉證事項，並非不得以執
    行查察取締勤務人員，依據調查人證之程式，使就親歷事實
    提供不可替代之證明方法。受處罰人就該證人所述見聞經過
    之真實性倘有質疑，除依法定交互詢問程式加以檢驗外，亦
    不得僅因證人之個人身份、地位或與當事人之關係而謂其不
    得作證，或憑己意指為必須代以其他特定之證據方法，此在
    證人業已具結願依偽證罰則擔保證言可信之場合，尤屬當然
    。又異議人對證人李彥達證述內容僅表示「當時係跟隨警察
    啟動機車，並不知號誌係紅燈或綠燈」等情，有本院卷第32
    頁可佐，本院尚難逕認異議人有充分事證證明係於綠燈之際
    通過上開路口。此外，本院複查無何證據足資證明證人李彥
    達有捏造事實違法取締之情事，自難僅憑異議人之片面陳述
    ，遽認本件有何錯誤取締之情形，蓋執勤警員本其維護交通
    秩序、公眾安全職責所為之舉發，自應受到合法、正確之推
    定。本案違規事實既經舉發警員到庭為證，輔以異議人所陳
    意見綜合審酌，異議人確有前述之違規行為已堪認定，異議
    人猶執前詞置辯，顯不足採信。
五、綜核上情，異議人確有騎乘本件機車在交岔路口闖紅燈之違
    規事實至為明確，洵堪認定，從而原處分機關依道路交通管
    理處罰條例第53條第1 項、第63條第1 項第3 款規定，裁處
    罰鍰1,800 元，並記違規點數3 點，核無不當。本件異議為
    無理由，應予駁回。
據上論斷，應依道路交通案件處理辦法第19條，裁定如主文。
中    華    民    國    97    年    11    月    11    日
                  交通法庭    法  官  何佩陵
以上正本證明與原本無異。
如不服本裁定應於送達後5日內向本院提出抗告狀。
中    華    民    國    97    年    11    月    12    日
                              書記官  鍾淑美


司法院資訊處製作；財團法人民間司法改革基金會備份。
